【裁判字號】    98,訴,4693
【裁判日期】    990330
【裁判案由】    誣告
【裁判全文】
臺灣板橋地方法院刑事判決              98年度訴字第4693號
公  訴  人  臺灣板橋地方法院檢察署檢察官
被      告  乙○○
上列被告因誣告案件，經檢察官提起公訴（98年度偵字第32461
號），本院判決如下：
    主  文                                              
乙○○意圖他人受刑事處分，向該管公務員誣告，處有期徒刑陸
月。
    事      實
一、乙○○明知丙○○於民國97年7 月30日21時30分許，在臺北
    縣五股鄉○○○路5 號「米琪汽車旅館」108 號房，與其為
    性交行為時，並未違背其意願，竟意圖使丙○○受刑事追訴
    處罰，於97年8 月1 日17時41分許，在臺北縣政府警察局婦
    幼警察隊，向有偵查犯罪權限之承辦員警王麗蓉、朱穎嫺虛
    構：丙○○於97年7 月30日晚間，在臺北縣五股鄉○○○路
    5 號「米琪汽車旅館」房間內，違反其意願，以性器官插入
    其性器官之方式，對其強制性交得逞等情節，而誣告丙○○
    涉犯強制性交罪嫌。嗣經臺灣板橋地方法院檢察署檢察官偵
    查後，認丙○○所涉刑法第221 條第1 項強制性交罪嫌，犯
    罪嫌疑不足，惟因認與丙○○另於同日在「米琪汽車旅館」
    108 號房，因故與乙○○發生爭執拉扯，致乙○○受有左頸
    部、左前胸部、雙手抓痕傷勢之傷害行為，經檢察官於97年
    12月24日以97年度偵字第30080 號聲請簡易判決處刑部分，
    係屬一行為觸犯數罪名，而不另為不起訴處分，又上開丙○
    ○傷害乙○○部分，於98年3 月11日繫屬本院以98年度簡字
    第1790號審理後，經本院改依通常訴訟程序以98年度易字第
    1178號審理，於98年7 月27日判決丙○○無罪，於98年8 月
    10日確定。
二、案經丙○○訴由臺灣板橋地方法院檢察署檢察官偵查起訴。
    理      由
一、按被告以外之人於審判外之陳述，雖不符刑事訴訟法第159
    條之1至第159條之4之規定，而經當事人於審判程序同意作
    為證據，法院審酌該言詞陳述或書面陳述作成時之情況，認
    為適當者，亦得為證據；當事人、代理人或辯護人於法院調
    查證據時，知有刑事訴訟法第159條第1項不得為證據之情形
    ，而未於言詞辯論終結前聲明異議者，視為有前項之同意，
    刑事訴訟法第159 條之5 第1 項、第2 項分有明文。經查，
    本判決下列所引用之被告乙○○以外之人於審判外之陳述，
    檢察官、被告於本院言詞辯論終結前均未聲明異議，本院審
    酌上開證據資料製作時之情況，尚無違法不當及證明力明顯
    過低之瑕疵，亦認為以之作為證據應屬適當，故揆諸前開規
    定，爰依刑事訴訟法第159 條之5 規定，認前揭證據資料均
    有證據能力。
二、訊據被告在偵查中及本院審理時矢口否認涉有上開誣告犯行
    ，辯稱：伊告丙○○的案件確定就是性侵害的犯罪案件，伊
    不知道為何他沒有被起訴。丙○○若沒有性侵害伊，為何他
    要拿5 萬元給伊。伊是一個基督徒，丙○○當時說他很累，
    想要休息一下，伊相信他，中間並有拉扯的動作，伊有斥責
    他，也有嚴厲的拒絕他，並有提醒他是有家庭的人，不要犯
    這種錯，伊跟他不熟，他不應該這樣欺負伊。且丙○○中間
    有停下來，伊想他會恢復理智，之後還是強暴伊。伊沒有跟
    丙○○有性交易的話語，丙○○完全違背伊的意願云云。然
    查：
  (一)被告對其於97年8 月1 日17時41分許，在臺北縣政府警察局
    婦幼警察隊，向有偵查犯罪權限之承辦員警王麗蓉、朱穎嫺
    指稱丙○○有於97年7 月30日晚間，在臺北縣五股鄉○○○
    路5 號「米琪汽車旅館」之房間內，違反其意願，以性器官
    插入其性器官之方式，對其強制性交得逞等語，而對丙○○
    提出強制性交告訴一節並不否認，且有上開警詢筆錄在卷可
    查。是被告確有於警員對其製作筆錄時，表示要對丙○○提
    出妨害性自主之告訴，應堪認定。
  (二)又查，告訴人丙○○在上開案件警詢時指稱：案發當日伊和
    被告因有案件要談，在川瀨會館用餐後，我們往山上到文化
    大學看夜景，途中伊對被告說「伊想親你」，伊就親被告，
    被告並未反抗，伊就用手拉開她的衣服，親吻她的胸部，後
    來伊覺得車上不舒服，就對被告說「去汽車旅館」，本來被
    告建議到三重薇閣汽車旅館，後來伊開錯路開到五股交流道
    ，就順著指標到「米琪汽車旅館」，進入108 號房後，我們
    就先聊天，被告說伊哥哥欠她很多錢，並說要搬離現在的家
    ，伊問被告要花多少錢，被告回答伊說約200 至300 萬元，
    後來伊就沒說話，並先進浴室洗澡，洗完澡後，伊圍著浴巾
    出來，並親吻她，並摸她胸部，被告對伊說如果弄壞她的衣
    服要賠，伊就讓她自己脫下2 件衣服，再由伊脫下她的胸罩
    ，後來被告嫌伊口臭，就沒吻她嘴，伊就親吻被告臉部、胸
    部，要再往下親吻她下面時，被告不讓伊往下親，並叫伊繼
    續吸吮其乳房，親一陣子後，伊就以手指插入她的生殖器官
    ，接著想跟被告做愛，但被告不同意，伊心想可能是價錢未
    談妥，就回到前述在川瀨會館所談論的案件內容，伊對被告
    說「我的行情價是20萬，但我的成本是10萬」，被告就說其
    他10萬，她全部都要，基於此點，伊就說「我先付5 萬給你
    」，然後被告才去洗澡，洗完澡後被告圍著浴巾躺在床上，
    並將髮夾拿下交給伊，在發生性關係前，被告叫伊要戴保險
    套，結果伊找不到保險套，故伊就未戴保險套直接發生性行
    為，過程不到2 分鐘伊就射精結束，事後她發現伊未戴保險
    套，就捶伊說她很容易懷孕，後來我們就穿好衣服離開。而
    車子離開汽車旅館後，伊在五股鄉○○路11號前停車，到對
    面7-11超商提領2 萬元，領完後就送被告回家，在被告下車
    前，伊就該2 萬元連同伊身上的3 萬元，共計5 萬元交給被
    告，並看者被告走入巷內後，伊才駕車離開等語；其在偵查
    中並指稱：被告洗完澡後，跟伊說她和伊這樣，會不會對不
    起伊太太，還問伊是否有跟伊太太以外的人性交，後來被告
    約有3 通電話進來，她都有接聽，伊感覺對方是個男子，她
    還跟對方說她已經回到家，要睡覺，被告當時是坐在床邊講
    電話，她講完第3 通電話時，伊問被告是否要關機，她沒有
    理伊，我們就躺上床，被告要求伊戴保險套，因為被告的腳
    沒有張開，伊就說伊要生氣了，並作狀要離開，被告就自行
    把腳張開，伊並沒有抓住她的腳，之後伊就以下體插入她下
    體方式與被告性交，整個過程中被告都沒有拒絕等語。而被
    告雖辯稱丙○○係違反其意願與其發生性行為云云，惟依被
    告在偵查中所稱：伊和丙○○交情普通，平時與丙○○只有
    工作上聯絡，因為他有建築方面的專長，跟伊從事的土地相
    關業務有關，案發前幾個月，因為工作上的事情，比較有與
    丙○○聯繫，案發當日在外雙溪那家餐廳用餐後，丙○○說
    想要到山上看看，伊說好，後來在半途中，丙○○突然減速
    說要看夜景，就把車停在路旁，叫伊陪他下車看夜景，伊說
    伊不想，丙○○就在車上抽煙，後來丙○○說他想親伊，伊
    嚇一跳，跟丙○○說不可以，丙○○突然從駕駛座向伊撲過
    來，抓住伊的頭，想親吻伊，伊有閃躲，丙○○只有親到伊
    側臉，之後丙○○再用手抓伊胸部，伊一直閃躲、抵抗，伊
    跟丙○○說不要這樣，丙○○有暫停一下，又開始要親吻伊
    、抓伊胸部，伊和丙○○又發生拉扯，伊說千萬不可以這樣
    ，丙○○就說不然去休息，伊說不要，伊要求被告載伊回家
    ，後來丙○○問伊三重是否有汽車旅館，伊心想趕快回三重
    ，就敷衍丙○○，跟他說有，後來丙○○開錯路，開到五股
    ，就開到「米琪汽車旅館」，伊很生氣，問伊為何要帶伊到
    汽車旅館，丙○○說沒關係，休息一下就好，當時丙○○已
    經將車子開進旅館，伊不知道該怎麼辦，丙○○說他只要休
    息一下就好，伊就跟丙○○說不能勉強伊做伊不想做的事，
    不可以碰伊，丙○○有答應，伊就跟丙○○一起進入該旅館
    等語，且於上開案件於98年7 月13日在本院審理並陳稱：「
    （辯護人問：在前往米琪汽車旅館前，被告是否有表示他要
    跟妳到旅館發生性關係？）他有問，但是我說不要」等語，
    則依被告在上開案件中所述，雙方並非熟識，且在前往米琪
    汽車旅館前，丙○○即有對被告有意圖不軌之強吻等舉動，
    ，則被告在上開案件之指述若均屬真實，以被告係年約30餘
    歲心智成熟之女子，其於發生強吻事件後，且丙○○已先行
    表示要將之載往汽車旅館與之發生性行為，詎其見丙○○逕
    將車子駛入汽車旅館表示僅欲休息片刻時，其竟會輕信丙○
    ○而未加以拒絕，亦未在進入該汽車旅館之入口櫃檯向櫃檯
    人員求救，而隨同丙○○進入該旅館108 號房內，實與常情
    有違。再者，被告在上開案件於98年4 月20日在本院訊問時
    陳稱：一進旅館房間約3 分鐘後，丙○○就拉伊的衣服，當
    時伊是在靠在床邊休息，丙○○在床邊的一個躺椅休息。伊
    則以強硬的態度拒絕他，丙○○不聽就一直動手拉扯，拉扯
    了約10至20分鐘，後來他就去廁所，所以伊就想說丙○○應
    該已經打消念頭了，等一下伊就可以回去了，結果丙○○出
    來後，仍一直拉扯伊，當時伊是坐在床邊休息，又拉扯了一
    段時間，丙○○就停下來，然後走到旁邊抽煙，伊就跟丙○
    ○講說絕對不能碰伊，並且跟他說「你有老婆和家庭，我跟
    你沒有任何關係，為什麼要這樣對我，而且你之前已經答應
    過我了」，然後丙○○說他要拿5 萬元給伊當作土地介紹費
    ，伊說「你不要給我錢也不要碰我，你可以去酒店找」，伊
    說完後，以為他已經聽進去伊說的話，就沒有再說話，而丙
    ○○那時也去躺椅那邊休息，伊就等他休息完畢，過了10多
    分後，丙○○從躺椅站起來又過來拉伊並脫伊的衣服，伊就
    很生氣，拉扯了一陣子後，丙○○就強迫脫掉伊的衣服，伊
    被脫掉後就跟丙○○說伊要去洗澡，就跑到浴室去了，伊在
    浴室待了很長的時間約10幾、20分，丙○○就進來拉伊。丙
    ○○是在第一次拉扯之後到浴室去洗澡，從洗澡完後他就只
    穿著一件內褲。丙○○就開始要強暴伊，就先要一直親伊，
    伊就一直閃云云。惟參諸卷附「米琪汽車旅館」108 號房之
    內部陳設照片可知，浴室與大床間僅以透明玻璃隔間，且床
    頭櫃即置有電話可與櫃檯人員聯絡，則倘若丙○○確有強迫
    被告發生性行為情事，被告於其所稱之與丙○○發生第一次
    拉扯過後，丙○○進入浴室洗澡時，被告由透明玻璃即可見
    丙○○在浴室內之行止，由其所述丙○○先前所為拉扯動作
    ，應會極度關切丙○○在浴室中之一舉一動，其見丙○○在
    擦拭身體後未穿上衣服，當知丙○○之意圖所在，其大可立
    即離開房間，或撥打總機電話向櫃檯人員求援，或撥打行動
    電話向警方或親友求援，然其在上開案件於98年7 月13 日
    在本院審理時竟陳稱：「（辯護人問：據妳之前所述，當你
    們進入米琪汽車旅館後，被告在跟妳發生第一次拉扯後，被
    告有無進入廁所洗澡？）我不清楚，因為他出來後，有圍圍
    巾」、「（辯護人問：依照妳剛剛看到的現場圖，廁所離門
    比較遠，而妳離妳所在的床比較近，被告在洗澡時，妳沒有
    離開也沒有打電話求援嗎？）沒有」、「（檢察官問：當時
    妳說被告有去浴室洗澡，為何妳沒有離開？）我沒有想到被
    告會侵犯我」等語，實與常理有悖，是被告在上開案件中之
    指述，要難遽信為真實。
  (三)再者，被告在上開案件於98年7 月13日在本院審理時陳稱：
    「（辯護人問：當天妳身上的攜帶的行動電話有幾支及號碼
    為何？）2 支，號碼分別為0982xxxx81、0927xxxx88」、「
    （辯護人問：你到旅館後，電話都在妳身上嗎？）在包包裡
    」、「（檢察官問：當時妳在旅館的手機訊息是如何？）有
    幾通電話我有接到」等語；惟被告在警詢時則係指稱：進房
    間後，丙○○把他的外套和上衣脫掉，伊就坐在床邊，背對
    丙○○，不想理丙○○，丙○○突然走過來伊旁邊，開始拉
    伊衣服，要親吻伊，伊一直閃躲，丙○○有親到伊側臉，丙
    ○○當時一直抓伊頭、臉部，並把伊壓在床上，要強脫伊上
    衣，伊有抵抗，之後丙○○要脫伊裙子和內褲，伊一直抓住
    ，就與丙○○發生拉扯，伊要求丙○○不要這樣，並跟他說
    已經答應伊不能強迫伊，丙○○不聽，脫掉伊內衣，當時很
    混亂，伊感覺丙○○對伊上半身亂摸亂親，丙○○後來有親
    到伊嘴巴，伊跟丙○○說他嘴巴很臭，丙○○就到浴室刷牙
    ，伊就坐起來把伊衣服穿好，丙○○到浴室時，伊有想要逃
    跑，但伊不知道該如何離開該處，因為車是丙○○的，當時
    伊手機有響，伊想接聽，但丙○○很快就從浴室出來，伊一
    看他出來就把電話掛斷，伊站著跟丙○○說他說話不算話，
    伊想要回去，丙○○就突然把伊壓回床上，要強脫伊裙子及
    內褲，伊跟丙○○發生拉扯云云。然依被告所述，前既已遭
    丙○○有強行脫衣之行為，在丙○○進入浴室時，適遇有人
    撥打電話，正是其求救之好時機，何以見到丙○○自浴室出
    來反需自行將電話切斷，實有違常情；況觀諸偵卷內所附被
    告當天持有之09 82xxxx 81、0927xxxx88號行動電話之通聯
    紀錄顯示，於當日21時52分、23時1 分，分別有0989xxxx65
    、0917xxxx68號行動電話撥入之受話紀錄，通話秒數各為26
    秒、59秒；同日21時32分、22時56分，亦有分別撥打予0922
    xxxx00號、0917 xxxx68 號行動電話之發話紀錄，通話秒數
    為分別3 分23秒、1 分32秒，受話、發話之基地台係在臺北
    縣五股鄉○○路及中興路之事實，有和信電信股份有限公司
    及亞太電話股份有限公司提供之通聯紀錄資料可稽，顯見被
    告在該旅館108 號房內，能自由使用行動電話通話，並未有
    行動受限情事。又證人即0917xxxx68號行動電話之使用人甲
    ○○在本院審理時證稱：伊和被告當時是同事，也是已交往
    2 年之男女朋友，當日通話時並沒有什麼特別的內容讓伊印
    象深刻，伊只是覺得伊要跟她講話，但她不想講等語，則被
    告倘係在一進入上開旅館房間時，即已遭丙○○強行脫衣，
    焉有可能繼續信任丙○○，何以未向與之密切電話聯繫之男
    友甲○○求救。又被告在上開案件偵查中陳稱：丙○○射精
    後，就自己到浴室洗澡，伊趕快穿衣服，等丙○○從浴室出
    來後，伊要求丙○○載伊回家，丙○○就載伊回家等語。惟
    其在遭丙○○強制性交後，自應身心重創，見丙○○進入浴
    室沖洗時，縱未逕自報警處理，然大可要求櫃檯人員代為叫
    車離去，何以反等候丙○○沖洗並與其同車離去，誠有可疑
    。又被告對於丙○○在車上確有交付5 萬元一節並不否認，
    且丙○○確有於同日23時34分許，在設置於臺北泰山鄉○○
    路14號統一超商之自動櫃員機提款現金2 萬元，有聯邦商業
    銀行桃園分行97年12月5 日函附之交易明細及自動櫃員機裝
    設資料各1 份在卷可稽，則被告何以在車上靜待丙○○下車
    提款，並收受該筆5 萬元之現金，此亦有悖於常情。是被告
    在上開案件之指訴，實難採信。
  (四)末查，經警採集被告和丙○○之DNA 檢體送驗結果，認被告
    陰道棉棒DNA 與丙○○之Y 染色體DNA-STR 型別相符，不排
    除其來自於丙○○；另被告所提供之衛生紙，經採樣在標示
    處之精子細胞層DNA-STR 型別為混合型，研判混有被告與丙
    ○○DNA 之可能，固有內政部警政署刑事警察局97年10月15
    日刑醫字第0970121522號鑑驗書在卷足憑，惟此僅能證明被
    告與丙○○曾有性交行為之客觀事實，仍無法據以證明丙○
    ○確有以強暴、脅迫之手段對被告為強制性交之犯行，是亦
    無法憑以認定被告之上開指述確屬真實。另被告所提出之國
    立臺灣大學醫學院附設醫院97年7 月31日所出具之診斷證明
    書，其上雖載有被告受有左頸部、左前胸部、雙手抓痕之傷
    害，而被告在上開案件於98年7 月13日在本院審理時雖陳稱
    係案發當日在旅館房間遭丙○○性侵害過程所造成云云，惟
    此部分業經本院於98年7 月27日以98年度易字第1178號判決
    丙○○無罪確定，認被告所受上開傷害，難認與丙○○有關
    ，有上開刑事判決書1 份在卷可按，是亦難以上開診斷證明
    書，即認丙○○對被告有何強制性交之犯行。
  (五)至被告在本院審理時雖聲請傳訊證人張文正，以證明案發後
    其情緒有很大之傷害等情，惟被告在案發後之情緒為何，誠
    屬個人主觀判斷之範圍，且個人情緒受外在諸多因素影響，
    尚難以此即認定被告在上開案件指述之真實性，況證人張文
    正業經在上開案件偵查中就此等事項證述在卷，本院依上開
    理由，認不足為有利於被告之認定，本院認本案事證已明，
    無再予傳喚證人張文正之必要，附此敘明。
  (六)綜上所述，被告前開辯解，委不足採，本案事證明確，其誣
    告犯行堪以認定，應予依法論科。
三、核被告所為，係犯刑法第169 條第1 項之誣告罪。爰審酌被
    告誣指丙○○涉有強制性交罪嫌，浪費國家偵查犯罪之資源
    ，應予相當程度之非難，兼衡其犯罪之動機目的、智識程度
    、並無不良素行及犯後態度等一切情狀，量處如主文所示之
    刑。
據上論斷，應依刑事訴訟法第299條第1項前段，刑法169條第1項
，判決如主文。
本案經檢察官林慈雁到庭執行職務。
中    華    民    國    99    年    3     月    30    日
                刑事第十三庭  審判長法  官  王士珮
                                    法  官  楊明佳
                                    法  官  方鴻愷
以上正本證明與原本無異。
如不服本判決應於收受判決後10日內向本院提出上訴書狀，並
應敘述具體理由。其未敘述上訴理由者，應於上訴期間屆滿後
20日內向本院補提理由書（均須按他造當事人之人數附繕本）
「切勿逕送上級法院」。
                                    書記官  金和國
中    華    民    國    99    年    3     月    30    日
附錄本案論罪科刑法條全文：
中華民國刑法第169條
意圖他人受刑事或懲戒處分，向該管公務員誣告者，處7 年以下
有期徒刑。
意圖他人受刑事或懲戒處分，而偽造、變造證據，或使用偽造、
變造之證據者，亦同。

司法院資訊處製作；財團法人民間司法改革基金會備份。
